臺灣臺北地方法院刑事判決　　　　　　　　　　　　　九十三年度訴字第八四一號
　　公　訴　人　臺灣臺北地方法院檢察署檢察官
　　被　　　告　甲○○
右列被告因洗錢防制法等案件，經檢察官提起公訴（九十二年度偵字第二一七四一號
），本院判決如左：
    主  文
甲○○幫助連續詐欺，處有期徒刑參月，如易科罰金，以參佰元折算壹日。
郵政存簿儲金第Ｏ四四四六三─五號帳戶之存摺、提款卡及印鑑章均沒收。
    事  實
一、甲○○明知提供金融機構之帳戶供不明人士使用，可能供作詐欺犯罪者詐騙他人
    將款項轉帳或匯入該帳戶，而幫助連續詐欺取財犯罪，竟仍基於幫助他人實施連
    續詐欺取財犯罪之故意，於民國九十二年三月三日前往臺北市○○○路○段一號
    「臺北復興橋郵局」，就其所有帳號第Ｏ四四四六三─五號郵政存簿儲金帳戶申
    辦電話語音服務及網路服務後，將該帳戶之存摺、提款卡及印章，交予某姓名年
    ，於報紙刊登「徵家庭代工」廣告，嗣戊○○、呂佳倩、丁○○、乙○○、丙○○分別於九十二年三月十三日、十四日、十七日、十九日、二十日，見上開報紙
    廣告去電詢問，該詐欺犯人即佯稱須先測試薪資轉帳密碼云云，連續使戊○○、
    呂佳倩、丁○○、乙○○、丙○○陷於錯誤，依該詐欺犯人之指示操作自動櫃員
    機，而自渠等帳戶分別轉帳新臺幣（下同）七十一萬二千六百元、十五萬一千七
    百八十二元、二萬零一百零二元、一萬三千六百九十元及二千五百六十三元至甲○○前開郵政存簿儲金帳戶，得手後，上開詐欺犯人即利用前開提款卡或存摺、
    印章，將詐欺所得款項提領或轉帳取用。
二、案經被害人戊○○、呂佳倩、丁○○、乙○○、丙○○訴由臺北市政府警察局中
    正第一分局報請台灣台北地方法院檢察署檢察官偵查起訴。
    理  由
一、訊據被告甲○○矢口否認上開犯行，辯稱：這個郵局帳戶開戶時（按係九十年六
    月五日），我住在台北市○○○路的福來賓館，九十一年底搬到台北市○○街二
    六巷八號二樓，不知道存摺、提款卡及印章何時遺失了，我並沒有交給別人使用
    云云。經查，告訴人戊○○、呂佳倩、丁○○、乙○○、丙○○分別於九十二年
    三月十三日、十四日、十七日、十九日、二十日，見報紙上「徵家庭代工」廣告
    去電詢問，接電話者佯稱須先測試薪資轉帳密碼，告訴人戊○○、呂佳倩、丁○○、乙○○、丙○○依指示操作自動櫃員機，而自渠等帳戶分別轉帳七十一萬二
    千六百元、十五萬一千七百八十二元、二萬零一百零二元、一萬三千六百九十元
    及二千五百六十三元至第Ｏ四四四六三─五號郵政存簿儲金帳戶，嗣遭使用該帳
    戶之提款卡或存摺、印章提領或轉帳取出，且該帳戶確係被告申請開設使用等情
    ，業據被告供述該帳戶係其所有，及告訴人戊○○、呂佳倩、丁○○、乙○○、
    丙○○於警詢、偵訊時指訴綦詳，並有第Ｏ四四四六三─五號郵政存簿儲金帳戶
    開戶資料、客戶歷史交易清單、報紙廣告影本、告訴人戊○○、呂佳倩、丁○○
    、乙○○、丙○○所有帳戶之交易明細、存摺內頁影本等附卷可稽，堪信屬實；
    是告訴人戊○○、呂佳倩、丁○○、乙○○、丙○○確受到詐欺犯人之詐欺，且
    確將所有財物轉帳進入被告前開郵政儲金帳戶等情，均堪認定。至被告雖辯稱上
    開帳戶之存摺、提款卡及印章，不確定何時遺失云云，然查被告於九十年六月間
    申請上開郵政存簿儲金帳戶後，一直閒置未用，嗣於九十二年三月三日始前往「
    臺北復興橋郵局」，就其上開郵政存簿儲金帳戶申辦電話語音服務及網路服務之
    事實，業據其供述在卷，並有郵政存簿儲金帳戶申請使用電話語音服務申請書、
    郵政儲金匯業局網路服務約定書之影本各一件附卷可稽，堪信為真；衡以被告持
    用前開存摺、提款卡及印章辦竣電話語音及網路服務申請後，將存摺、提款卡及
    印章放置家中書桌內，其住處從未遭竊等情，亦據被告供陳明確，則本件若非被
    告將其郵政存簿儲金帳戶交付他人使用，被告長期閒置上開郵政儲金帳戶未用，
    何有辦理電話語音及網路服務之必要？該郵政儲金帳戶之存摺、提款卡及印章，
    何以於被告辦理電話語音及網路服務後短短數日之內，即自被告住處書桌內，無
    端落入詐欺犯人之手中？該詐欺犯人又豈有可能確信被告不去辦理存摺、提款卡
    及印章之掛失手續，導致其無法提領詐騙所得，而指示告訴人等將款項轉帳進入
    被告所有帳戶之可能？是被告上開所辯與經驗法則及論理法則明顯有違，顯係卸
    責之詞，不足採信。事證明確，被告犯行堪以認定。
二、前揭詐欺犯人於報紙刊登「徵家庭代工」廣告，吸引告訴人戊○○、呂佳倩、丁○○、乙○○、丙○○來電洽詢，佯以須先測試薪資轉帳密碼云云，誘騙告訴人
    等依其指示操作自動櫃員機，使得告訴人戊○○、呂佳倩、丁○○、乙○○、丙○○分別誤將渠等帳戶內之款項轉帳七十一萬二千六百元、十五萬一千七百八十
    二元、二萬零一百零二元、一萬三千六百九十元及二千五百六十三元至被告上開
    郵政存簿儲金帳戶，核其所為，係犯刑法第三百三十九條第一項之詐欺取財罪。
    該詐欺犯人上開多次犯行，時間緊接，方法相同，顯係基於概括犯意為之，屬連
    續犯，應依刑法第五十六條之規定論以一罪，並加重其刑。查詐欺犯人利用誘騙
    被害人操作自動櫃員機之手法，詐騙社會大眾財物將財物轉入人頭帳戶之案件，
    在我國社會時有所聞，經媒體大幅報導，乃一般社會大眾均有之認識；衡被告甲○○於申請語音及網路服務之後，將其郵政存簿儲金帳戶之存摺、提款卡及印章
    交付他人使用，對於上開物品將供作詐欺犯人遂行詐欺社會大眾之犯罪使用，而
    有助於連續詐欺犯罪之實施，當有所預見，核其所為，係犯刑法第三十條第一項
    、第五十六條、第三百三十九條第一項之幫助連續詐欺取財罪。被告幫助上開詐
    欺犯人實施連續詐欺取財犯罪，屬從犯，爰依刑法第三十條第二項之規定，按正
    犯即上開詐欺犯人所犯連續詐欺取財罪之刑，減輕其刑。爰審酌被告於刑事訴訟
    程序飾詞狡辯，毫無悔意，犯罪後態度不佳，本件告訴人等遭詐騙之金額高達九
    十萬零七百三十七元，犯罪所生損害嚴重，及其犯罪之動機、目的、手段、品行
    、智識程度等一切情狀，量處如主文所示之刑，並諭知易科罰金之折算標準。郵
    政存簿儲金第Ｏ四四四六三─五號帳戶之存摺、提款卡及印鑑章，均係被告所有
    供其犯罪所用之物，雖未扣案，然無證據足證已經滅失，爰依刑法第三十八條第
    一項第二款之規定，宣告沒收。
三、公訴意旨雖認被告甲○○上開犯行，應另成立洗錢防制法第九條第一項之洗錢罪
    。惟按洗錢防制法之制定，旨在規範特定重大犯罪不法所得之資金或財產，藉由
    洗錢行為，諸如經由各種金融機關或其他交易管道，轉換成為合法來源之資金或
    財產，以切斷資金與當初犯罪行為之關連性，俾便於隱匿其犯罪行為或該資金不
    法來源或本質，以逃避追訴、處罰，故該法第二條第一款規範之洗錢，所指掩飾
    或隱匿因自己重大犯罪所得財物或財產上利益之行為，須有旨在避免追訴、處罰
    而使其所得財物或利益之來源合法化，或改變該財物或利益之本質之犯意，始克
    相當。經查，上開詐欺犯人使用被告所提供郵政存簿儲金帳戶存摺、提款卡及印
    章之方式，係詐騙告訴人戊○○、呂佳倩、丁○○、乙○○、丙○○將款項轉入
    該郵政存簿儲金帳戶，再以提款卡或存摺、印章將詐騙所得款項提領或轉出等情
    ，前業敘明；前開詐欺犯人係將被告所提供之帳戶，作為取得告訴人戊○○、呂
    佳倩、丁○○、乙○○、丙○○款項之管道一節，應堪認定。則於別無其他積極
    證據之情形下，自難認為該詐欺犯人及被告本身，除使用被告所提供帳戶作為取
    得告訴人等款項之管道以外，另有何基於隱匿其犯罪行為或該資金不法來源或本
    質，將犯罪所得款項經由金融機關或其他交易管道，轉換成為合法來源之資金或
    財產，或改變該等財物之本質，以切斷犯罪所得款項與當初犯罪行為關連性之行
    為。是揆諸前揭說明，本件被告之行為，應與洗錢防制法第二條所規範之「洗錢
    」行為不同，其行為與洗錢防制法第九條第一項犯罪之構成要件有間，不能證明
    被告另有此部份犯罪，然檢察官既認此部份與被告上開經論罪科刑之幫助詐欺取
    財犯罪間，有法規競合之實質上一罪關係而一併起訴，本院爰不另為無罪之諭知
    。
據上論斷，應依刑事訴訟法第二百九十九條第一項前段，刑法第五十六條、第三百三
十九條第一項、第三十條第一項、第二項、第四十一條第一項前段、第三十八條第一
項第二款，罰金罰鍰提高標準條例第二條，判決如主文。
本案經檢察官蕭斌志到庭執行職務。
中　　　華　　　民　　　國　　九十三　　年　　　八　　　月　　二十四　　日
                                    臺灣臺北地方法院刑事第四庭
                                          審判長法  官  黃雅芬
                                                法  官  吳定亞
                                                法  官  楊代華
右正本證明與原本無異。
如不服本判決，應於判決送達後十日內向本院提出上訴狀（應抄附繕本）。告訴人或
被害人如對於本判決不服者，應具備理由請求檢察官上訴，其上訴期間之計算係以檢
察官收受判決正本之日期為準。
                                                書記官  廖純瑜
中　　　華　　　民　　　國　　九十三　　年　　　八　　　月　　二十四　　日
附錄本案所犯法條全文
中華民國刑法第三百三十九條
意圖為自己或第三人不法之所有，以詐術使人將本人或第三人之物交付者，處五年以
下有期徒刑、拘役或科或併科一千元以下罰金。
以前項方法得財產上不法之利益或使第三人得之者，亦同。
前二項之未遂犯罰之。
